【裁判字號】    98,訴,1463
【裁判日期】    990202
【裁判案由】    清償借款
【裁判全文】
臺灣士林地方法院民事判決              98年度訴字第1463號
原      告  有限責任淡水第一信用合作社
法定代理人  丙○○
訴訟代理人  甲○○
被      告  乙○○
            丁○○
上列當事人間請求清償借款事件，本院於民國99年1 月19日言詞
辯論終結，判決如下：
    主      文
被告應連帶給付原告新臺幣貳佰貳拾捌萬柒仟貳佰伍拾元，及其
中新臺幣貳佰貳拾肆萬貳仟肆佰參拾貳元自民國九十八年六月二
十三日起至清償日止按年息百分之三點二計算之利息，並自民國
九十八年七月二十四日起至清償日止，在六個月以內按上開利息
之百分之十，超過六個月部分，按上開利息百分之二十計算之違
約金。
訴訟費用新臺幣貳萬參仟陸佰柒拾壹元由被告連帶負擔。
    事實及理由
一、本件依兩造簽立之借據其他約定事項第14條約定，兩造合意
    以本院為第一審管轄法院，本院應有管轄之權限。又被告經
    合法通知，無正當理由，未於言詞辯論期日到場，核無民事
    訴訟法第386 條各款所列情形，爰依原告之聲請，由其一造
    辯論而為判決，合先敘明。
二、原告主張：被告乙○○（原名陳妍筑）邀被告丁○○（原名
    顏亨達）為連帶保證人，於民國95年12月22日簽立借據，向
    原告借款新臺幣（以下同）600 萬元，約定借款期限至110
    年12月22日止，並自95年12月22日起至96年21日止按月付息
    ，另自96年12月22日起至110 年12月22日止，平均攤還本息
    。又如未按期攤還本息時，應自逾期之日起，按借款利率加
    付遲延利息，另應自逾期之日起6 個月以內者按借款利率百
    分之10，逾期超過6 個月部分按借款利率百分之20計付違約
    金，且無需原告事先通知或催告即視為全部到期。被告乙○
    ○雖於96年12月12日另簽立增補契約，由原告同意寬限還本
    期限至97年12月21日，惟其自96年12月22日起即未依清償利
    息，自97年12月22日起未依約攤還本金及利息，依約其借款
    應視為全部到期，並應給付原告利息（當時年利率為年息3.
    2%）及違約金。而原告曾對被告乙○○聲請強制執行，經分
    配受償後，尚餘本金224 萬2,432 元、97年1 月23日至98年
    6 月22日之違約金4 萬4,818 元，共計228 萬7,250 元及自
    98年6 月23日起至清償日止之利息及違約金尚未受清償。被
    告應對此不足清償部分，負連帶清償責任。為此，爰依消費
    借貸及連帶保證之法律關係，請求被告連帶清償等語。並聲
    明：(一)被告應連帶給付原告228 萬7,250 元，及其中224 萬
    2,43 2元自98年6 月23日起至清償日止按年息3.2%計算之利
    息，並自98年7 月24日起至清償日止，在6 個月以內按上開
    利息之百分之10，超過6 個月部分，按上開利息百分之20計
    算之違約金。(二)訴訟費用由被告連帶負擔。
三、被告乙○○未於言詞辯論期日到場，亦未提出書狀作何聲明
    或陳述；被告丁○○則以：原告乙○○因購屋而需辦理借款
    ，然其完全不知買賣是否完成及抵押借款多少，原告亦未於
    買賣完成及核貸金額辦理抵押設定時，再行與其對保確認核
    貸及保證金額，原告以一廂核貸作業，當時並未載明借款金
    額之600 萬鉅額，由其負超額核貸之保證責任，顯是就未意
    思表示合意及有效成立之保證責任為請求等語置辯。並聲明
    ：(一)原告之訴駁回。(二)訴訟費用由原告負擔。
四、本院之判斷：
  (一)按消費借貸之借用人應於約定期限內，返還與所借用物種類
    、品質、數量相同之物。民法第478 條前段定有明文。又所
    謂連帶保證，係指保證人與主債務人就債務之履行，對於債
    權人各負全部給付之責任而言，是連帶保證債務之債權人得
    同時或先後向保證人為全部給付之請求（最高法院45年臺上
    字第1426號判例、77年度臺上字第1772號判決意旨參照）。
    次按「當事人主張有利於己之事實者，就其事實有舉證之責
    任」。民事訴訟法第277 條前段亦定有明文。
  (二)原告主張被告乙○○邀被告丁○○為連帶保證人，於95年12
    月22日簽立借據，向原告借款600 萬元，約定借款期限至11
    0 年12月22日止，並自95年12月22日起至96年21日止按月付
    息，另自96年12月22日起至110 年12月22日止，平均攤還本
    息。又如未按期攤還本息時，應自逾期之日起，按借款利率
    加付遲延利息，另應自逾期之日起6 個月以內者按借款利率
    百分之10，逾期超過6 個月部分按借款利率百分之20計付違
    約金，且無需原告事先通知或催告即視為全部到期。嗣被告
    乙○○於96年12月12日另簽立增補契約，由原告同意寬限還
    本期限至97年12月21日，惟其自96年12月22日起即未依清償
    利息，自97年12月22日起未依約攤還本金及利息，依約其借
    款應視為全部到期，並應給付原告利息（當時年利率為年息
    3. 2% ）及違約金。而原告曾對被告乙○○聲請強制執行，
    經分配受償後，尚餘本金224 萬2,432 元、97年1 月23日至
    98 年6月22日之違約金4 萬4,818 元，共計228 萬7,250 元
    及自98年6 月23日起至清償日止之利息及違約金尚未受清償
    等情，業據提出被告乙○○簽署之借據、增補契約書、分配
    表各1 件為證（以上均為影本，見本院卷第7 頁、第8 頁、
    第32頁），被告乙○○就此亦並未到場或以書狀爭執，已堪
    採信。依照前開法律，原告自得請求被告連帶清償本金224
    萬2,432 元、97年1 月23日至98年6 月22日之違約金4 萬4,
    818 元（合計228 萬7,250 元）及自98年6 月23日起至清償
    日止，按年息3.2%計算之利息暨按上開利率百分之20計算之
    違約金。原告就本金及利息部分如數請求，就違約金部分，
    僅請求被告自98年7 月24日起至清償日止，在6 個月以內按
    上開利息之百分之10，超過6 個月部分，按上開利息20% 連
    帶計付，亦無不可。
  (三)被告丁○○抗辯其完全不知被告乙○○之購屋買賣是否完成
    及抵押借款多少，原告亦未於買賣完成及核貸金額辦理抵押
    設定時，再行與其對保確認核貸及保證金額，且當時並未載
    明借貸之金額為600 萬，其意思表示並未合致云云，然查：
    (1)兩造簽立之借據，「立據人即借款人」欄中除有陳妍筑即
      被告乙○○之簽名用印外，並記載對保時間為95年12月13
      日10時40分。「立據人即連帶保證人」欄中除有顏亨達即
      被告丁○○之簽名用印外，並記載對保時間為95年12月13
      日10時45分。足認借據先由被告乙○○在「立據人即借款
      人」欄用印簽署姓名後，再由被告丁○○在「立據人即連
      帶保證人」欄用印簽署姓名。應認兩造間已成立消費借貸
      契約及連帶保證契約。
    (2)查向政府核准辦理貸款之金融業借款，於簽署借據當時未
      明載借款金額即由借款人與保證人於借據中簽署者，與一
      般交易常情尚非相合，應屬變態之事實，被告丁○○為此
      主張，自應負舉證責任。其就上開借據真正及自己在其上
      簽名未為爭執，僅空言抗辯不知借貸與保證之金額等情，
      原告予以否認，被告就此未能舉證以實其說，所辯自難憑
      採。
    (3)況被告丁○○倘果真於金額欄空白之借據簽名用印，依最
      高法院56年度台上字第2156號判例所揭示「上訴人既將蓋
      有本人私章及所經營工廠廠章之空白合約與收據，交由某
      甲持向被上訴人簽訂契約及收取定金，顯係由自己之行為
      表示以代理權授與他人，自應負授權人之責任」之意旨，
      應認非無授權他人填寫金額之意，亦不能以借據金額欄空
      白，即主張連帶保證契約不成立。
五、綜上所述，原告依消費借貸及連帶保證之法律關係，請求判
    決如主文第1 項所示，為有理由，應予准許。
六、本院為終局判決，爰依民事訴訟法第87條第1 項，依職權確
    定訴訟費用為2 萬3,671 元（即第一審裁判費），並命敗訴
    之被告連帶負擔。
七、訴訟費用裁判之依據：民事訴訟法第78條、第85條第2 項、
    第87條第1 項。
中    華    民    國    99    年    2     月     2    日
                  民事第二庭  法  官  周群翔
以上正本證明與原本無異。
如對本判決上訴須於判決送達後20日內向本院提出上訴狀。
中    華    民    國    99    年    2     月    2     日
                              書記官  阮弘毅

司法院資訊處製作；財團法人民間司法改革基金會備份。
